【裁判字號】    94,訴,1906
【裁判日期】    950816
【裁判案由】    偽造文書等
【裁判全文】
臺灣板橋地方法院刑事判決              94年度訴字第1906號
公  訴  人  臺灣板橋地方法院檢察署檢察官
被      告  甲○○
選任辯護人  李詩皓律師
            景玉鳳律師
上列被告因偽造文書等案件，經檢察官提起公訴（九十四年度偵
字第七七八七號），本院判決如下：
    主  文
甲○○連續行使偽造私文書，足以生損害於他人，處有期徒刑捌
月。
扣案仿冒商標電纜共參拾壹軸、偽造之「呂錦任」印文壹枚及「
曾金淦」印文伍枚均沒收之。
    事  實
一、甲○○係設於臺北縣新莊市○○路四一五號一樓「友豐股份
    有限公司」（下稱友豐公司）之實際負責人，其明知如附表
    所示之商標圖樣，係華新麗華股份有限公司（下稱華新麗華
    公司）向前經濟部中央標準局（現改制為經濟部智慧財產局
    ）申請註冊登記（商標名稱及圖樣、商標專用權人、註冊號
    數、專用期間及指定商品類別均詳如附表所示），現仍於專
    用期間及延展專用期間內，未經商標專用權人之同意或授權
    ，不得於同一或類似商品上使用相同或近似之商標，詎其因
    標得漢唐集成股份有限公司（下稱漢唐公司）準備施作茂德
    科技股份有限公司（下稱茂德公司）位於臺中科學園區廠房
    工程之電纜材料供應契約，為取得較高利潤，竟基於意圖為
    自己不法所有而販賣未經商標專用權人同意或授權而擅自使
    用上揭商標於同一商品上之仿冒商品及行使偽造私文書以詐
    欺取財之概括犯意，於民國九十四年一月上旬某日，先以不
    詳之低價向姓名年籍不詳之成年男子販入未經許可擅自使用
    同於前揭商標專用權人已註冊商標之仿冒電纜一批，並收受
    該成年男子自行於不詳時地所偽造其上蓋有偽造之華新麗華
    公司品保部主管「呂錦任」印文一枚之華新麗華公司九十三
    年十二月二十日「出廠證明書」一紙，及其上蓋有偽造之華
    新麗華公司審核「曾金淦」印文各一枚之華新麗華公司同年
    月十七日「電力電纜檢驗報告」五紙後，先後於九十四年一
    月七日及同年月二十八日，分四次將仿冒電纜共二十七軸，
    以總價九十二萬二千三百八十元（不含稅，分次出貨、分次
    請款）之低價出售予漢唐公司，並分別將上開「出廠證明書
    」一紙及「電力電纜檢驗報告」五紙隨貨交付漢唐公司而行
    使以取信之，足生損害於華新麗華公司、漢唐公司、呂錦任
    及曾金淦。嗣經漢唐公司員工查覺有異，而未給付貨款，並
    於同年三月一日向法務部調查局臺北市調查處（下稱臺北市
    調處）提出告訴，經臺北市調處人員於同年三月二十二日上
    午十二時許搜索友豐公司，當場扣得上揭仿冒電纜四軸，並
    於翌日（二十二日）前往臺中科學園區茂德公司廠房工地，
    扣得友豐公司售予漢唐公司之上開仿冒電纜共二十七軸，而
    未得逞。
二、案經華新麗華公司訴由法務部調查局臺北市調查處移送臺灣
    板橋地方法院檢察署檢察官偵查起訴。
    理  由
壹、有關證據能力部分：
  (一)按傳聞法則之重要理論依據，在於傳聞證據未經當事人之反
    對詰問予以核實，乃予排斥，惟若當事人已放棄對原供述人
    之反對詰問權，於法院審判時表明同意該等傳聞證據可作為
    證據，基於證據資料愈豐富，愈有助於真實發現之理念，並
    貫徹刑事訴訟法修法加重當事人進行主義之精神，確認當事
    人對於證據能力有處分權之制度，傳聞證據經當事人同意作
    為證據，法院認為適當者，亦得為證據。另當事人於調查證
    據時，對於傳聞證據表示「沒有意見」、「對於證據調查無
    意見」，而未於言詞辯論終結前聲明異議，應視為已有將該
    等傳聞證據採為證據之同意，此刑事訴訟法第一百五十九條
    之五規定甚明。
  (二)查被告及辯護人於本院審理時已表示對於卷附告訴人華新麗
    華公司及告訴代理人邱永豪律師於臺北市調查處及偵查時之
    指訴、友豐公司基本資料查詢表一紙、出貨單影本四紙、上
    開出廠證明書一紙、電力電纜檢驗報告五紙、商標註冊證影
    本三紙、鑑定報告二份、扣案電纜照片二十三幀、華新麗華
    公司品保技術部主管人事命令影本一份、華新麗華公司出具
    之正式出廠證明書及電力電纜檢驗報告各二份之證據能力均
    無意見，依刑事訴訟法第一百五十九條之五第二項規定，應
    視為被告已同意該等書證具有證據能力，而可作為證據，本
    院審酌上開事證並非非法取得，亦無證明力明顯過低之情形
    ，是該等事證均得採為本案證據。
貳、實體部分：
一、犯罪事實之認定：
  (一)訊據被告矢口否認有上揭違反商標法、行使偽造私文書及詐
    欺取財之犯行，辯稱：伊沒有能力辨別華新麗華公司電纜、
    出廠證明書及電力電纜檢驗報告之真假，不知扣案電纜係仿
    冒品，因為電纜多委託代工廠製作，代工廠為避免有瑕疵品
    無法交貨，會製造多於訂單數量之備品，以補充瑕疵品，伊
    以為姓名年籍不詳之成年男子所販賣者係華新麗華公司代工
    廠流出之備品，才向該名朋友以較低價格購買，再販賣予漢
    唐公司云云。
  (二)經查：
  1.被告係友豐公司實際負責人，從事電纜買賣已有十年經驗，
    本案在友豐公司扣得之電纜四軸及在臺中科學園區茂德公司
    廠房工地扣得之電纜二十七軸，均係其向姓名年籍不詳之成
    年男子以低於市價之價格所購得，該成年男子並交付上開華
    新麗華公司九十三年十二月二十日「出廠證明書」一紙及九
    十三年十二月十七日「電力電纜檢驗報告」五紙，嗣於九十
    四年一月間伊將其中二十七軸電纜，以總價九十二萬二千三
    百八十元（不含稅，分次出貨、分次請款）出售予漢唐公司
    ，並分別將上揭「出廠證明書」及「電力電纜檢驗報告」隨
    貨交付漢唐公司等情，業據被告於臺北市調處調查時、偵查
    及本院審理時供承不諱（見偵查卷第六頁反面以下、第一四
    ○頁以下、本院九十五年八月二日審判筆錄第十一頁以下）
    ，復有友豐公司基本資料查詢表一紙、出貨單影本四紙、上
    開出廠證明書一紙及電力電纜檢驗報告五紙（見偵查卷第三
    十三頁、第六十九頁以下、第一三四頁）存卷足佐，並有前
    開電纜共三十一軸扣案可資佐證。
  2.其次，扣案電纜共三十一軸，均係未得商標專用權人華新麗
    華公司同意或授權，使用如附表所示商標圖樣之仿冒商標商
    品；且被告交予漢唐公司之上開出廠證明書一紙，係蓋印偽
    造之華新麗華公司前任品保部主管「呂錦任」之印文；又被
    告交予漢唐公司之上開電力電纜檢驗報告五紙，係蓋印偽造
    之華新麗華公司審核「曾金淦」之印文，該等出廠證明書及
    電力電纜檢驗報告均係偽造之文書等情，業據告訴人華新麗
    華公司及告訴代理人邱永豪律師分別指訴在卷（見偵查卷第
    十一頁以下、第一四一頁以下、第一八五頁以下、本院卷）
    ，復經證人即華新麗華公司品保技術部經理乙○○於本院審
    理時結證稱：其任職華新麗華公司二十三年，自九十三年九
    月十五日開始擔任品保技術部經理。上開扣案電纜二十七軸
    ，從電纜表面標示的字樣觀察，比真品多了「SHIELD CONTR
    -OL CABLE 」印字，且電纜線上面印製的代碼錯誤、印製位
    置也有錯誤，扣案電纜木軸上面噴ＵＩＳ字樣，但真品的電
    纜木軸不會噴上這個字樣，又扣案電纜木軸兩邊是貼華新麗
    華公司舊電纜的標籤，其上規格部分則用膠帶貼住，在膠帶
    上面以手寫電纜規格；另扣案電纜四軸之木軸沒有華新麗華
    標籤，電纜表面印有「華新麗華」中文字，但真品表面公司
    名稱是印英文字；再者華新麗華公司之電纜外包裝防塵皮膜
    為黑色，惟扣案電纜是透明的；關於電纜頭尾的處理，華新
    麗華公司在電纜尾部會用ＰＶＣ的封套封住做防水處理，但
    扣案電纜沒有如此處理；就出廠證明書、電力電纜檢驗報告
    部分，伊從九十三年九月十五日起擔任品保技術部經理，但
    被告交給漢唐公司之出廠證明書品保部主管之的印章仍是前
    任經理「呂錦任」的印章，且審核人「曾金淦」的印章也不
    對等語甚詳（見本院九十五年八月二日審判筆錄第二頁以下
    ），並有商標註冊證影本三紙、鑑定報告二份、扣案電纜照
    片二十三幀、華新麗華公司品保技術部主管人事命令影本一
    份、華新麗華公司出具之正式出廠證明書及電力電纜檢驗報
    告各二份在卷可稽（見偵查卷第十九頁以下、第三十五頁以
    下、第四十二頁、第六十四頁以下、第九十八頁以下、第一
    二九頁以下、第一三一頁）。
  3.被告雖辯稱：伊沒有能力辨別華新麗華公司電纜、出廠證明
    書及電力電纜檢驗報告之真假，伊以為其友人所販賣者係華
    新麗華公司代工廠流出之備品，才向該名朋友以較低價格購
    買，再販賣予漢唐公司云云。惟據證人乙○○於本院審理時
    結證稱：華新麗華公司在產能不足時才會委外代工，但代工
    程序非常嚴謹，會先到代工廠評估，而且數量非常少，代工
    產品也會全數回到華新麗華公司檢驗，貼上標籤，電纜頭尾
    也會做防水的保護處理，才會交付華新麗華公司出具之出廠
    證明書及檢驗報告等語（見同上本院審判筆錄），足見華新
    麗華公司之代工廠所製造之電纜標示、包裝及防水處理，均
    甚嚴謹。又姑不論扣案電纜表面所標示之代碼等字樣及排列
    順序與真品間之異同是否容易辨認，僅由上開扣案電纜之外
    觀以肉眼觀察，即可發現該等電纜之木軸陳舊，木軸上並無
    華新麗華公司之產品標籤，電纜之規格亦未以華新麗華公司
    正式標籤標示，僅以膠帶黏貼而以手寫字跡標示，且電纜尾
    部完全未做防水處理，此有卷附扣案電纜照片可參，足見扣
    案電纜之標示與包裝均相當草率，顯非華新麗華公司原廠或
    代工廠所生產之電纜。再者，參以被告於本院審理時供稱：
    扣案電纜是向朋友購買，朋友說有庫存品，但伊忘記該名朋
    友的姓或名，該名朋友是個人在賣電纜，他說不附發票等語
    （見上開本院審判筆錄第十一頁以下），可徵，被告並非循
    正常管道向華新麗華公司或其經銷商購買華新麗華公司之電
    纜，而係向不知姓名之個人購買所謂「庫存品」之來源不明
    之電纜，且購入之價格低於市價，電纜之標示與包裝亦相當
    草率，俱如前述，而被告經營電纜買賣已有十年經驗，對於
    一般電纜應有的正常標示與包裝及其價格，應知之甚詳，詎
    其空言辯稱沒有能力辨別華新麗華公司電纜之真假，不知扣
    案電纜係仿冒品云云，自難採信。
  4.至被告聲請調查告訴人之代工廠名單及代工廠於九十二年、
    九十三年所生產電纜之樣品，以證明扣案電纜係告訴人之代
    工廠所製作而非偽造；另聲請調取告訴人品管部主任呂錦任
    出具之出廠證明書，以證明本案出廠證明書是否係偽造等情
    。惟證人乙○○於本院審理時已明確證稱：代工廠所製作電
    纜表面字樣及代碼均與華新麗華公司原廠製作的相同，也不
    會因年份不同而有異，且出廠證明書全部都由華新麗華公司
    新莊廠出具，不會由代工廠出具，因為所有的電纜都要回到
    華新麗華公司檢驗等語（見同上本院審判筆錄），則扣案電
    纜顯非華新麗華公司代工廠所製造甚明；又被告交付漢唐公
    司之上開出廠證明書係屬偽造，業如前述，則被告聲請調查
    上揭事項之待證事實均已臻明瞭，無再行調查之必要，併予
    敘明。
  5.綜上所述，本件事證明確，被告上開違反商標法、行使偽造
    私文書及詐欺取財之犯行均堪以認定，應依法論科。
二、論罪科刑之法律適用：
  (一)按被告行為後，刑法及其施行法於九十五年七月一日修正施
    行，另罰金罰鍰提高標準條例第二條之規定配合刑法修正同
    時刪除。依修正後刑法第二條第一項之規定：「行為後法律
    有變更者，適用行為時之法律。但行為後之法律有利於行為
    人者，適用最有利於行為人之法律。」。上開刑法、刑法施
    行法等相關法律之修正雖非個別刑罰處罰規定或構成要件之
    變更，然已影響行為人刑罰之法律效果，應屬刑法第二條第
    一項所定之法律變更（最高法院八十三年度台非字第一九九
    號判決意旨參照）。是本件自應就被告適用修正前後相關規
    定法律效果綜合比較後，依上開規定適用法律，並應依比較
    後之結果一體適用，不得就新舊法個別項目割裂適用（最高
    法院九十五年第八次刑事庭會議決議意旨參照）。茲比較說
    明如下：
  1.本件被告依行為時法即商標法及修正前刑法規定論罪科刑之
    情形：
    查被告於上開時地，先後四次以總價九十二萬二千三百八十
    元（不含稅，分次出貨、分次請款）將仿冒華新麗華公司商
    標之電纜共二十七軸販賣予漢唐公司，並將姓名年籍不詳之
    成年男子所交付之前述偽造出廠證明書及電力電纜檢驗報告
    ，隨貨交予漢唐公司而行使之，嗣經漢唐公司人員察覺有異
    ，拒給付貨款，而未得逞。是核被告所為，係犯商標法第八
    十二條之販賣仿冒商標商品罪、刑法第二百十六條、第二百
    十條之行使偽造私文書罪及第三百三十九條第二項、第一項
    之詐欺取財未遂罪。起訴書所犯法條欄雖記載被告尚涉犯商
    標法第八十一條之罪，惟起訴書犯罪事實欄已載明被告係基
    於「販售未經商標專用權人同意而擅自使用上揭商標於同一
    商品上之仿冒商品之犯意」，則起訴書所犯法條欄記載被告
    涉犯商標法第八十一條之罪，顯係贅載，應予更正之。被告
    已著手詐欺行為之實施，而未生詐得財物之結果，其行為係
    屬未遂，應適用修正前刑法第二十六條前段之規定減輕其刑
    。被告所犯上開販賣仿冒商標商品罪、行使偽造私文書罪及
    詐欺取財罪，有四次犯行，各犯行間，時間緊接，各觸犯構
    成要件相同之罪名，顯均係基於概括犯意而為之，均為連續
    犯，應分別依修正前刑法第五十六條規定論以一罪，並加重
    其刑，再依法先加重後減輕之。又被告所犯前開販賣仿冒商
    標商品罪、行使偽造私文書罪、詐欺取財未遂罪間，有方法
    結果之牽連犯關係，應依修正前刑法第五十五條規定，從一
    重之連續行使偽造私文書罪處斷。
  2.而依修正後之刑法及其施行法，及罰金罰鍰提高標準條例第
    二條規定配合刑法修正同時刪除等相關規定，被告所犯刑法
    第三百三十九條之詐欺取財罪，論罪條文之構成要件與法定
    刑本身均未修正。而罰金刑部分原依罰金罰鍰提高標準條例
    第一條前段之規定提高結果，其金額為銀圓一萬元（合新臺
    幣三萬元），而修正後罰金罰鍰提高標準條例第一條前段停
    止適用，並增訂刑法施行法第一條之一規定「中華民國九十
    四年一月七日刑法修正施行後，刑法分則編所定罰金之貨幣
    單位為新臺幣。九十四年一月七日刑法修正時，刑法分則編
    未修正之條文定有罰金者，自九十四年一月七日刑法修正施
    行後，就其所定數額提高為三十倍。但七十二年六月二十六
    日至九十四年一月七日新增或修正之條文，就其所定數額提
    高為三倍。」，將上開罰金刑之貨幣單位改為新臺幣，並提
    高為三十倍或三倍，而刑法第三百三十九條並非七十二年六
    月二十六日至九十四年一月七日新增或修正之條文，是以此
    計算其罰金金額為新臺幣三萬元，則罰金刑部分亦無實質變
    動；然罰金刑之最低額因刑法第三十三條第五款之修正，由
    原先經罰金罰鍰提高標準條例提高後之銀圓一百元（合新臺
    幣三百元），再提高為新臺幣一千元，自以修正前之規定有
    利於行為人。
  3.被告已著手於詐欺行為之實施，而未生詐得財物之結果，其
    行為係屬未遂，不論依修正前刑法第二十六條前段，或修正
    後刑法第二十五條第二項之規定，均得按既遂犯之刑減輕之
    ，對被告而言並無有利或不利之情形。
  4.修正前刑法第五十六條連續犯之規定，業於九十四年二月二
    日修正公布刪除，並於九十五年七月一日施行，此條文刪除
    雖非犯罪構成要件之變更，但顯已影響行為人刑罰之法律效
    果，自屬法律有變更，依修正後刑法第二條第一項規定，比
    較新、舊法結果，應適用被告行為時之連續犯規定較有利於
    被告。
  5.修正前刑法第五十五條關於牽連犯之規定，於刑法修正後業
    已刪除，是以刑法修正前以牽連犯處理之案例，牽連犯廢除
    後，則視具體情形，分別論以想像競合犯或數罪併罰，予以
    處斷，經比較修正前後之規定，應以修正前之規定有利於行
    為人。
  6.綜合上開比較新舊法之結果，及依修正後刑法第二條第一項
    前段之規定，本件應一體適用修正前刑法第二十六條前段、
    第五十六條、第五十五條之規定，論罪科刑如前述。
  (二)爰審酌被告因標得漢唐公司施作茂德公司位於臺中科學園區
    廠房工程之電纜材料供應契約，為取得較高利潤，竟先以低
    價販入仿冒商標之電纜，再將之販賣予漢唐公司，不但影響
    真正商標權人所表彰之商品品質及商譽，且嚴重危害科學園
    區廠房使用電纜之安全，並兼衡被告販賣仿冒商品之數量非
    少，價值甚高，犯後猶飾詞圖卸刑責之態度等一切情狀，量
    處如主文所示之刑，以示懲儆。
  (三)末查，扣案電纜共三十一軸，係被告犯商標法第八十二條之
    罪所販賣之仿冒商品，應依同法第八十三條規定，不問屬於
    犯人與否，均宣告沒收之。又上開偽造之華新麗華公司九十
    三年十二月二十日「出廠證明書」一紙，其上偽造之保部主
    管「呂錦任」印文一枚；及偽造之華新麗華公司同年月十七
    日「電力電纜檢驗報告」五紙，其上偽造之審核「曾金淦」
    印文各一枚，共五枚，均為偽造之印文，俱如前述，應依刑
    法第二百十九條規定不問屬於犯人與否，均宣告沒收。至上
    開出廠證明書及電力電纜檢驗報告，雖係被告供犯罪所用之
    物，然均已行使交付予漢唐公司，並非被告所有，又非違禁
    物，爰不為沒收之諭知。
據上論斷，應依刑事訴訟法第二百九十九條第一項前段，商標法
第八十二條、第八十三條，刑法第二條第一項前段、第十一條前
段、修正前第五十六條、修正前第二十六條前段、第二百十六條
、第二百十條、第三百三十九條第二項、第一項、修正前第五十
五條、第二百十九條，罰金罰鍰提高標準條例第一項前段，判決
如主文。
本案經檢察官溫祖德到庭執行職務。
中    華    民    國    95    年    8     月    16    日
                刑事第九庭   審判長法  官  樊季康
                                   法  官  連育群
                                   法  官  張筱琪
以上正本證明與原本無異
如不服本判決應於送達後十日內向本院提出上訴狀
                                書記官  廖舜宜
中    華    民    國    95    年    8     月    16    日
附錄本案論罪科刑法條全文：
商標法第八十二條
明知為前條商品而販賣、意圖販賣而陳列、輸出或輸入者，處一
年以下有期徒刑、拘役或科或併科新臺幣五萬元以下罰金。
中華民國刑法第二百十條
（偽造變造私文書罪）
偽造、變造私文書，足以生損害於公眾或他人者，處五年以下有
期徒刑。
中華民國刑法第二百十六條
（行使偽造變造或登載不實之文書罪）
行使第二百十條至第二百十五條之文書者，依偽造、變造文書或
登載不實事項或使登載不實事項之規定處斷。
中華民國刑法第三百三十九條
（普通詐欺罪）
意圖為自己或第三人不法之所有，以詐術使人將本人或第三人之
物交付者，處五年以下有期徒刑、拘役或科或併科一千元以下罰
金。
以前項方法得財產上不法之利益或使第三人得之者，亦同。
前二項之未遂犯罰之。
附表:
┌──┬─────┬────┬───┬────┬───┐
│編號│商標名稱及│商標專用│註冊號│專用期間│商標專│
│    │圖樣      │權人    │數    │        │用商品│
├──┼─────┼────┼───┼────┼───┤
│一  │華新麗華  │華新麗華│606051│91年6 月│電纜等│
│    │WALSIN    │股份有限│      │1 日起展│商品  │
│    │LIHWA     │公司    │      │延至101 │      │
│    │          │        │      │年5 月31│      │
│    │          │        │      │日止    │      │
│    │          │        │      │        │      │
│    │          │        │      │        │      │
├──┼─────┼────┼───┼────┼───┤
│二  │WALSIN    │同上    │723594│85年8 月│同上  │
│    │          │        │      │1 日起至│      │
│    │          │        │      │95 年7月│      │
│    │          │        │      │31 日 止│      │
├──┼─────┼────┼───┼────┼───┤
│三  │WALSIN    │同上    │897295│85年7 月│同上  │
│    │華新麗華  │        │      │16日起至│      │
│    │          │        │      │95 年7月│      │
│    │          │        │      │31 日止 │      │
└──┴─────┴────┴───┴────┴───┘


司法院資訊處製作；財團法人民間司法改革基金會備份。
